臺灣新竹地方法院刑事判決
109年度原訴字第23號
公  訴  人  臺灣新竹地方檢察署檢察官
被      告  張富隆



選任辯護人  李晉安律師（法扶律師）
上列被告因違反槍砲彈藥刀械管制條例等案件，經檢察官提起公
訴（109年度偵字第2436號），本院判決如下：
    主    文
張富隆犯非法持有可發射金屬具有殺傷力之槍枝罪，處有期徒刑
壹年柒月，併科罰金新臺幣壹萬貳仟元，罰金如易服勞役，以新
臺幣參仟元折算壹日。
扣案之長槍壹支（槍枝管制編號○○○○○○○○○○號）、喜得釘貳顆均
沒收。
    犯罪事實
張富隆為泰雅族原住民，於民國108年12月26日下午2時許，在新
竹縣○○鄉○○村00鄰000○0號住處，因不滿台電外包人員黃志忠、
林文堅、李文松、胡榮安在其住家旁電桿（白蘭幹90號）施作工
程，影響作息，心生不滿，明知可發射金屬具有殺傷力之槍枝係
槍砲彈藥刀械管制條例列管之物品，且原住民持有自製長槍，以
供作生活工具之用者為限，竟易其原先使用目的，改基於非法持
有可發射金屬具有殺傷力槍枝及恐嚇危害安全之犯意，自其家中
取出原供生活所用，由金屬擊發機構、木質槍托、土造金屬槍管
組合而成，可供擊發0.27吋打釘槍用空包彈作為發射動力，用以
發射金屬，具有殺傷力之土造長槍1 支（槍枝管制編號00000000
00號，下稱上開長槍，已扣案），爬上住處屋頂，於填充喜得釘
後，朝前揭電桿、天上、地下方向擊發數次，以此加害於生命、
身體之舉動恐嚇黃志忠、林文堅、李文松、胡榮安，使其等心生
畏懼，致生危害於生命、身體之安全。
    理    由
壹、證據能力：
一、按被告以外之人（包括證人、鑑定人、告訴人、被害人及共
    同被告等）於審判外之陳述，雖不符刑事訴訟法第159條之1
    至之4等4條之規定，而經當事人於審判程序同意作為證據，
    法院審酌該言詞或書面陳述作成時之情況，認為適當者，亦
    得為證據，同法第159條之5第1項定有明文。查本案下列所
    引用之被告張富隆以外之人於審判外之陳述，因被告及辯護
    人於準備程序時均表示同意有證據能力【見109年度原訴字
    第23號卷（下稱本院卷）第145頁】，復本院認其作成情形
    並無不當，經審酌後認為前開審判外之陳述得為證據。
二、另本院以下所引用之非供述證據，均查無事證足認有違背法
    定程序或經偽造、變造所取得等證據排除之情事，復經本院
    依刑事訴訟法第164條、第165條踐行物證、書證之調查程序
    ，況公訴人及被告、辯護人對此部分之證據能力亦均不爭執
    ，是堪認均有證據能力。
貳、實體部分：
一、上開犯罪事實，業據被告於警詢、本院審理時坦承不諱  【
    見109年度偵字第2436號卷（下稱偵字卷）第6頁至第9頁，
    本院卷第68頁至第69頁、第144頁、第212頁至第213頁、第2
    15頁、第218頁】，核與證人黃志忠、林文堅、李文松、胡
    榮安於警詢時之證述（見偵字卷第10頁至第13頁、第15頁至
    第18頁、第20頁至第23頁、第25頁至第28頁）大致相符，並
    有新竹縣政府警察局竹東分局扣押筆錄、扣押物品目錄表、
    內政部警政署刑事警察局109年3月17日鑑定書、上開長槍照
    片、現場照片、刑案事件現場圖在卷可稽（見偵字卷第33頁
    至第35頁、第36頁、第38頁、第48頁至第58頁、第78頁至第
    79頁背面），及上開長槍、喜得釘2顆扣案可佐，足認被告
    所為任意性之自白核與事實相符，堪以採信。
二、按槍砲彈藥刀械管制條例第20條第1項有關原住民未經許可
    ，製造、運輸、陳列或持有自製之獵槍，供作生活工具之用
    者，業於90年11月14日修法予以除罪化，係考量原住民使用
    獵槍有其文化、生活上之需要，故基於保障原住民基本權利
    及多元文化，對其未經許可製造、運輸或持有獵槍等牴觸禁
    止規範之行為，在法益衝突之權衡判斷下，認係社會價值規
    範應加以容忍之行為，可以阻卻行為之違法性，而不構成犯
    罪。惟若經許可或未經許可，但符合上開規定之自製獵槍，
    嗣於持有行為繼續中，如有溢出文化上或生活上工具之範圍
    而使用，甚且持供不法用途者，因已偏離原住民傳統文化、
    祭儀或狩獵生活之價值內涵，該阻卻違法狀態即遭中止，而
    具違法性。否則，無異容許原住民合法製造、運輸或持有槍
    枝後，即可享有永久不受原住民狩獵文化或生活需求節制而
    恣意使用槍枝之權限，此當非社會所認同或允許之權利（最
    高法院107 年度台上字第1404號、107 年度台上字第1199號
    判決意旨均可資參照）。
　　查被告為泰雅族原住民，扣案上開長槍係家族成員所共同製
    作、遺留下來，為被告於警詢及審理時供承在卷（見偵字卷
    第7頁、本院卷第144頁），考量原住民持槍狩獵等文化價值
    內涵，固應認符合槍砲彈藥刀械管制條例第20條第1項所稱
    之「供作生活工具之用」要件，然被告於本案因不滿台電外
    包工作人員施工，影響其作息，而持上開長槍恐嚇他人，此
    時被告顯係持該槍供非法用途，已溢出供作生活工具之用範
    圍，自無上開阻卻違法規定之適用。
三、從而，被告本案犯行事證明確，應予依法論科。
四、論罪科刑：
　㈠按行為後法律有變更者，適用行為時之法律，但行為後之法
    律有利於行為人者，適用最有利於行為人之法律，刑法第2
    條第1項定有明文。但若新、舊法之條文內容雖有所修正，
    然其修正係無關乎要件內容之不同或處罰之輕重，而僅為文
    字、文義之修正或原有實務見解、法理之明文化，或僅條次
    之移列等無關有利或不利於行為人，則非屬該條所指之法律
    有變更，自不生新、舊法比較之問題，而應依一般法律適用
    原則，適用裁判時法律。查被告行為後，刑法第305條業於1
    08年12月25日修正公布，並於同年月27日生效施行，惟此次
    修法僅將罰金刑計算標準統一（即將銀元改為新臺幣，無須
    再經換算），而就犯罪之構成要件、刑罰效果均未變更，即
    無須為新舊法之比較，應逕依裁判時法即修正後刑法第305
    條之規定判決。
　　另被告行為後，槍砲彈藥刀械管制條例第8條於109年6月10
    日修正公布，於同年月12日生效施行。修正前該條例第8條
    第1項、第4項規定：「未經許可，製造、販賣或運輸鋼筆槍
    、瓦斯槍、麻醉槍、獵槍、空氣槍或第4條第1項第1款所定
    其他可發射金屬或子彈具有殺傷力之各式槍砲者，處無期徒
    刑或5年以上有期徒刑，併科新臺幣1,000萬元以下罰金」、
    「未經許可，持有、寄藏或意圖販賣而陳列第1項所列槍枝
    者，處3年以上10年以下有期徒刑，併科新臺幣700萬元以下
    罰金」，修正後則規定：「未經許可，製造、販賣或運輸制
    式或非制式鋼筆槍、瓦斯槍、麻醉槍、獵槍、空氣槍或第4
    條第1項第1款所定其他可發射金屬或子彈具有殺傷力之各式
    槍砲者，處無期徒刑或5年以上有期徒刑，併科新臺幣1,000
    萬元以下罰金」、「未經許可，持有、寄藏或意圖販賣而陳
    列第1項所列槍砲者，處3年以上10年以下有期徒刑，併科新
    臺幣700萬元以下罰金」，可見該條例修正施行後，未經許
    可持有可發射金屬具殺傷力之槍枝犯行，仍適用第8條第4項
    之罪，不因同法條第1項之槍枝範圍變更導致適用法律有利
    或不利被告之情形，自無適用刑法第2條第1項為比較新舊法
    之問題，而應逕予適用現行有效之修正後規定。
  ㈡核被告所為，係犯槍砲彈藥刀械管制條例第8條第4項之非法
    持有可發射金屬具有殺傷力之槍枝罪及刑法第305條之恐嚇
    危害安全罪。
  ㈢被告本案因不滿黃志忠、林文堅、李文松、胡榮安施工，始
    更易其原持有該槍枝之合法目的，改基於恐嚇危害安全之非
    法犯意，持槍恐嚇他人，是被告係以一行為同時觸犯數個恐
    嚇危害安全罪及非法持有可發射金屬具殺傷力之槍枝罪，為
    想像競合犯，應依刑法第55條前段規定，從一重之非法持有
    可發射金屬具殺傷力之槍枝罪處斷。
  ㈣按刑法第59條規定犯罪之情狀顯可憫恕者，得酌量減輕其刑
    ，其所謂「犯罪之情狀」，與同法第57條規定科刑時應審酌
    之一切情狀，並非有截然不同之領域，於裁判上酌減其刑時
    ，應就犯罪一切情狀（包括第57條所列舉之10款事項），予
    以全盤考量，審酌其犯罪有無顯可憫恕之事由，即有無特殊
    之原因與環境，在客觀上足以引起一般同情，以及宣告法定
    最低度刑，是否猶嫌過重等等，資為判斷。
　　查被告原係為原住民族基於其傳統文化與特殊生活習慣而持
    有上開長槍，嗣因生氣之餘一時失慮，更易以不法恐嚇他人
    之目的而為本案犯行，其行為固有不當，惟其非法持有時間
    甚為短暫，且上開長槍之殺傷力亦與一般制式或非制式槍枝
    有別，並受限於使用方式，單以該槍枝而言對於社會秩序潛
    在性危險顯不若其他槍枝，加以被告並未實際造成他人法益
    受害，犯後並坦承犯行，表達悔悟之意，犯後態度良好，再
    衡酌原住民基於其傳統文化與生活習慣自製、持有槍枝，仍
    因其接續持用的時間歷程與使用習慣，致在使用場合與射擊
    標的，若一時未能把持得當，偶有與國家法律規定相衝突之
    處，兼顧同理心、法律秩序、法律感情、比例原則及平等原
    則等規範，依被告上開客觀之犯行與主觀之惡性加以考量，
    如科以其所犯非法持有可發射金屬具殺傷力之槍枝罪之最低
    刑度，仍不免失之過苛，而有「情輕法重」之憾，爰依刑法
    第59條之規定，酌量減輕其刑。
  ㈤爰以行為人之責任為基礎，審酌被告本案犯罪當下造成黃志
    忠、林文堅、李文松、胡榮安心生畏懼，致生危害於生命、
    身體之安全，實有不該，惟其既已能知錯、認罪並表達悔悟
    之意，兼衡其並未對社會、他人法益造成嚴重之實害等其他
    上述情節、被告之生活狀況、智識程度、素行等一切情狀，
    量處如主文所示之刑，並諭知罰金部分易服勞役之折算標準
    ，希冀被告此後謹言慎行，切勿再罹刑章。
  ㈥扣案之上開長槍具有殺傷力，且於本案中被告係基於不法目
    的而持有，當屬違禁物，應依刑法第38條第1項規定，諭知
    沒收。另扣案之喜得釘2顆，則為被告所有供其犯本案之罪
    所用之物，爰依刑法第38條第2項規定，宣告沒收。
據上論斷，應依刑事訴訟法第299 條第1 項前段，判決如主文。
本案經檢察官楊仲萍提起公訴，檢察官高上茹到庭執行職務。
中　　華　　民　　國　　110 　年　　1 　　月　　28　　日
                  刑事第四庭  審判長法　官　陳健順
                                    法  官  林哲瑜
                                    法　官　楊祐庭
以上正本證明與原本無異。
如不服本判決應於收受本判決後20日內向本院提出上訴書狀，上
訴書狀應敘述具體理由。上訴書狀未敘述上訴理由者，應於上訴
期間屆滿後20日內補提理由書狀於本院(均須按他造當事人之人
數附繕本 )「切勿逕送上級法院」。 
中　　華　　民　　國　　110 　年　　1 　　月　　28　　日
                                    書記官  陳紀語
附錄本案論罪科刑法條：
刑法第305條：
以加害生命、身體、自由、名譽、財產之事恐嚇他人，致生危害
於安全者，處二年以下有期徒刑、拘役或九千元以下罰金。
槍砲彈藥刀械管制條例第8條：
未經許可，製造、販賣或運輸制式或非制式鋼筆槍、瓦斯槍、麻
醉槍、獵槍、空氣槍或第四條第一項第一款所定其他可發射金屬
或子彈具有殺傷力之各式槍砲者，處無期徒刑或五年以上有期徒
刑，併科新臺幣一千萬元以下罰金。
未經許可，轉讓、出租或出借前項所列槍砲者，處五年以上有期
徒刑，併科新臺幣一千萬元以下罰金。
意圖供自己或他人犯罪之用，而犯前二項之罪者，處無期徒刑或
七年以上有期徒刑，併科新臺幣一千萬元以下罰金。
未經許可，持有、寄藏或意圖販賣而陳列第一項所列槍砲者，處
三年以上十年以下有期徒刑，併科新臺幣七百萬元以下罰金。
第一項至第三項之未遂犯罰之。
犯第一項、第二項或第四項有關空氣槍之罪，其情節輕微者，得
減輕其刑。